【裁判字號】    99,台非,272
【裁判日期】    990923
【裁判案由】    違反毒品危害防制條例
【裁判全文】
最高法院刑事判決              九十九年度台非字第二七二號
上  訴  人  最高法院檢察署檢察總長
被      告  甲○○
上列上訴人因被告違反毒品危害防制條例案件，對於台灣板橋地
方法院中華民國九十九年二月五日第一審確定簡易判決（九十八
年度簡字第一０二七一號，聲請簡易判決處刑案號：台灣板橋地
方法院檢察署九十八年度毒偵字第八七０五號），認為違法，提
起非常上訴，本院判決如下：
    主  文
原判決撤銷。
甲○○施用第二級毒品，處有期徒刑肆月，如易科罰金，以新台
幣壹仟元折算壹日。扣案之第二級毒品甲基安非他命（驗餘淨重
貳點陸捌肆捌公克）沒收銷燬；包裝上開甲基安非他命之包裝袋
陸只、吸食器壹組、電子磅秤壹台均沒收。
    理  由
非常上訴理由稱：「一、按判決不適用法則或適用不當者，為違
背法令，刑事訴訟法第三百七十八條定有明文。復按受徒刑之執
行完畢，或一部之執行而赦免後，五年以內故意再犯有期徒刑以
上之罪者，為累犯，加重本刑至二分之一，刑法第四十七條第一
項定有明文。二、本案原審認定『被告前於八十七年間因殺人未
遂案件，經台灣高等法院以九十年度上更(一)字第五九六號判處有
期徒刑七年確定；又於九十年間因施用毒品案件，經檢察官聲請
強制戒治並提起公訴，經本院以九十年度易緝字第二二０號判處
有期徒刑六月確定；再於九十年間因施用毒品案件，經檢察官聲
請強制戒治並提起公訴，由本院以九十年度訴字第一０五六號判
處有期徒刑一年二月確定；嗣上開案件經減刑並更定執行刑為有
期徒刑七年六月，於九十七年二月二十六日縮短刑期假釋出監，
九十八年二月二十一日假釋期滿以執行完畢論。』而認為於本案
（九十八年度簡字第一０二七一號）之犯罪，構成累犯。惟查，
被告甲○○因於上開假釋期間之九十七年十一月五日再犯施用毒
品案件，經台灣板橋地方法院以九十八年度簡字第二三四三號判
處有期徒刑四月確定後，法務部於九十八年十二月十七日以法矯
決字第０九八００五三五一四號函撤銷假釋，執行殘刑有期徒刑
十一月二十六日，故本案原審認定前案於九十八年二月二十一日
假釋期滿以執行完畢論，而認定本案構成累犯，揆諸首開說明，
顯有判決適用法則不當之違法。爰依刑事訴訟法第四百四十一條
、第四百四十三條提起非常上訴，以資糾正」等語。
本院按判決不適用法則或適用不當者，為違背法令，刑事訴訟法
第三百七十八條定有明文。又刑法第四十七條第一項規定之累犯
，係以受徒刑之執行完畢，或一部之執行而赦免後，五年以內故
意再犯有期徒刑以上之罪為成立要件。所謂受徒刑之執行完畢，
除在監獄執行期滿者外，如為假釋出獄，須未經撤銷假釋者，其
未執行之刑，始以已執行論。如假釋中更犯罪，受有期徒刑以上
刑之宣告，應撤銷其假釋，假釋撤銷後，其出獄日數不算入刑期
內，仍須執行原殘餘刑期，不能認假釋出獄後所餘之刑期已執行
完畢，而論以累犯，此觀刑法第七十八條第二項、第七十九條第
一項前段、第七十九條之一第一項、第三項之規定甚明。本件被
告前因：(一)、犯殺人未遂案件，經台灣高等法院以九十年度上更
(一)字第五九六號駁回上訴，維持第一審判處有期徒刑七年確定；
(二)、連續施用第二級毒品，經台灣板橋地方法院以九十年度易緝
字第二二０號判處有期徒刑六月確定；(三)、連續施用第一級毒品
，經同院以九十年度訴字第一０五六號，判處有期徒刑一年二月
確定。嗣前開三罪經台灣板橋地方法院以九十四年度聲字第二七
四五號裁定定應執行刑為有期徒刑八年四月；復依中華民國九十
六年罪犯減刑條例之規定，以九十六年度聲減字第四五五九號裁
定，就上開第(二)、(三)兩罪分別減為有期徒刑三月、七月，並與前
揭第(一)罪定應執行刑有期徒刑七年六月確定。被告上開執行刑期
原自九十年十一月三十日起算，至九十八年四月十六日期滿，惟
經縮短刑期五十四日，縮刑後刑滿日期為九十八年二月二十一日
。嗣於九十七年二月二十六日因縮短刑期假釋出監，竟於假釋期
間之九十七年十一月五日再犯施用毒品案件，經判處有期徒刑四
月確定，並依法撤銷假釋，而應於九十八年十二月二十八日入監
執行殘刑有期徒刑十一月二十六日，至九十九年十二月二十三日
刑期屆滿，此有台灣高等法院被告前案紀錄表、台灣高等法院九
十年度上更(一)字第五九六號、台灣板橋地方法院九十年度易緝字
第二二０號、訴字第一０五六號、九十四年度聲字第二七四五號
、九十六年度聲減字第四五五九號、九十八年度簡字第二三四三
號裁判書、台灣板橋地方法院檢察署九十八年度毒偵字第一二四
０號簡易判決處刑聲請書、台灣板橋地方法院檢察署執行案件資
料表在卷可稽。是被告於九十八年十一月二十四日所犯之本案施
用第二級毒品罪，揆諸上開說明，顯非於有期徒刑之執行完畢，
或一部之執行而赦免後，五年以內故意再犯有期徒刑以上之罪，
而不構成累犯。原判決誤依刑法第四十七條第一項之規定論以累
犯，並加重其刑，顯有適用法則不當之違法。案經確定，且於被
告不利。非常上訴意旨執以指摘，洵有理由，應將原判決撤銷，
另行判決如主文第二項所示，以資救濟。
據上論結，應依刑事訴訟法第四百四十七條第一項第一款但書，
毒品危害防制條例第十條第二項、第十八條第一項前段，刑法第
十一條、第四十一條第一項前段、第三十八條第一項第二款，判
決如主文。
中    華    民    國  九十九  年    九    月  二十三  日
                      最高法院刑事第五庭
                          審判長法官  陳  正  庸
                                法官  林  秀  夫
                                法官  林  瑞  斌
                                法官  王  聰  明
                                法官  謝  靜  恒
本件正本證明與原本無異
                                      書  記  官
中    華    民    國  九十九  年    九    月  二十八  日
                                                      K
附錄論罪科刑法條
毒品危害防制條例第十條第二項
施用第二級毒品者，處三年以下有期徒刑。

司法院資訊處製作；財團法人民間司法改革基金會備份。
